---
output:
  pdf_document: default
  html_document: default
---

 Este proyecto nace como un instrumento para poder aplicar los contenidos aprendidos durante el semestre en un problema real. Se tendrá que demostrar los conocimentos adquiridos al realizar un analisis exploratorio sobre datos de interes nacional, poniendo especial énfasis en la correcta visualización de los resultados obtenidos, realizando una correcta interpretación de la misma. 
En el caso de este grupo en cuestión, se analizarán datos de incautaciones de aduana presentados por la Dirección Nacional de Aduanas, que fueron elegidos  Para llevar a cabo estos objetivos, relacionando tipos y el valor las de inacutaciones, cantidades, procedencia, entre otras variables. Se utilizará exclusivamente el lenguaje de programación R, y sus respectivas expansiones, como Markdown, Shiny y RStudio.


```{r,echo=FALSE}
library(here)
library(tidyverse)
library(readr)
library(xtable)
datos <- read_rds(here('data','raw','datos.rds'))

dim(datos)

```

 Los datos  fueron obtenidos en el catalogo de datos abiertos que puso a disposición el gobierno uruguayo. Más específicamente estos fueron subidos por la Dirección Nacional de Aduanas. Cuentan con 16 variables y 76.792 observaciones. Tres de las varibles son de tipo double, mientras que las restantes son de tipo caracter. Cada observación se refiere a una incautación realizada, y ofrece información soobre ella.Las variables que utilizaremos son:

```{r,echo=FALSE,results="asis",options(xtable.comment = FALSE)}

  
datos<- datos%>%   
  rename(fecha_incautacion = TIEM_DIA_SK_INCAUTACION ,
                   aduana = ADUA_ADUA_DESCC , 
                   infraccion = INFR_INFR_DESCC ,
                   pais_procedencia = PAIS_PAIS_DESCC_PAIS_PROCEDENC ,
                   unidad = UCOM_UCOM_DESCC ,
                   estado_incautacion = ESTINC_ESTINC_DESCC ,
                   tipo = TINC_TINC_DESCC ,
                   cantidad = INC_CANTIDAD ,
                   valor = INC_VALOR_MN) %>%
  
            select(fecha_incautacion,
                   aduana,
                   infraccion,
                   pais_procedencia,
                   unidad,
                   estado_incautacion,
                   tipo,
                   cantidad,
                   valor) 

datos <- datos %>%
  mutate(aduana = recode(aduana, `SEDE REGIONAL SUROESTE(BAJA)` = "SEDE SUDOESTE",
`SEDE REGIONAL LITORAL NORESTE(BAJA)`= "SEDE NORESTE",`SEDE REGIONAL OESTE(ANTES NOROESTE)` = "SEDE OESTE"))

datos<- datos %>% 
            mutate(pais_procedencia = recode(pais_procedencia, `CHINA, REPUBLICA POPULAR DE` = "CHINA",
                                   `UNITED STATES MINOR OUTLYING ISLANDS`= "USA",`RUSIA(FEDERACION RUSA)`="RUSIA"))


Variables<-c("fecha_incautacion","aduana","infraccion","pais_procedencia","unidad","estado_incautacion","tipo","cantidad","valor")
Definicion<-c("Fecha en la cual fue incautada la mercaderia","Ubicacion de la aduana(Local)","Tipo de infraccion cometida","Pais del cual procede la mercaderia incautada","Unidades de medida en la cual esta medida la mercaderia","Estado en el cual se encuentra dicha incautacion ,(Contensioso(Final o inicial),Falsificador, Valorador,Ingresado)","Tipo de mercaderia incautada","Cantidad de unidades incautadas medidas con respecto a la variable 'unidad'","Valor de dicha de la mercaderia incautada medida en U$")

a<-data.frame(cbind(Variables,Definicion))

a %>% xtable(caption="Descripción de las Variables") %>% print(include.rownames = FALSE)


```

```{r,echo=FALSE}

library(data.table)

datos <- as.data.table(datos)
datos <- datos[, lapply(.SD, iconv, "latin1", "UTF-8")]

```

 Para realizar la exploración, nos planteamos algunas preguntas para orientar el análisis. En primer lugar, decidimos investigar de qué manera había evolucionado la cantidad total de incautaciones durante el período en cuestión, teniendo en cuenta las diferentes infracciones que se pueden realizar.

```{r,echo=FALSE,fig.cap="Se puede ver un aumento en la cantidad de incautaciones en el correr del año con un gran descenso en el verano diciembre-enero, puede deberse a un menor control aduanero y un enfoque en el turismo, o por un menor comercio en esta época. Se puede ver también como el covid no disminuyó las incautaciones"}
library(ggpmisc)
library(ggplot2)
library(lubridate)
datos %>% mutate(fecha=ym(fecha_incautacion)) %>% group_by(fecha) %>% summarise(conteo=n()) %>% ggplot(aes(x=fecha,y=conteo))+geom_line(color='blue')+stat_peaks()+stat_peaks(geom="text",color="black",vjust=-0.3)+labs(x="Fecha de la incautación",y="Cantidad de incautaciones")
```

```{r,echo=FALSE,fig.cap="Los bajos datos del año 2021 se debe a que los datos llegan solo hasta mitad de año. Existe un claro aumento desde el 2018 a 2019 en todos los tipos de incautaciones, puede ser por un mayor control en las aduanas o un cambio de politica, hay un gran pico de falsificaciones en 2019, mientras que en el 2020 los otros tipos de incautaciones frecuentaron más"}
datos %>% separate(fecha_incautacion, into=c("anio","mes"),sep=4) %>%group_by(infraccion,anio) %>% summarise(conteo=n()) %>% ggplot(aes(x=anio,y=conteo))+geom_col(fill="lightblue",colour="black")+facet_wrap(~infraccion,scales="free")+labs(x="Año",y="Cantidad")+ scale_fill_manual("Año",values=c("green","yellow","orange","red"))
```

 Luego decidimos analizar más en profundidad la variable "Valor", que indica el valor de la incautación realizada en cada caso. Para hacer esto, iniciamos observando la distribución de la variable, para luego adentrarnos en la relación que tiene el valor (medido en pesos) con la cantidad de incautaciones incautadas. Es importante destacar que "Valor" presenta datos extremos que dificultan la correcta visualización, por lo que se realizaron calculos básicos para determinar y excluir los valores atípicos y poder observar únicamente los datos de intéres.

```{r,echo=FALSE,fig.cap="Se puede observar que la mayoria de las incautaciones son de un bajo valor"}

atipicovalor<-quantile(as.numeric(datos$valor),probs=0.75)+1.5*(quantile(as.numeric(datos$valor),probs=0.75)-quantile(as.numeric(datos$valor),probs=0.25))

datos %>% filter(as.numeric(valor)< atipicovalor) %>%ggplot(aes(x=as.numeric(valor)))+geom_histogram(fill="grey",colour="black",bins=30)+labs(x="Valor en U$",y="Cantidad de incautaciones")
```

```{r,echo=FALSE,fig.cap="Se observa una correlacion casi nula entre las variables, pero si una clara tendencia a que las incautaciones sean de bajo valor y en poca cantidad"}

library(plotly)
library(hexbin)

atipicocantidad<-quantile(as.numeric(datos$cantidad),probs=0.75)+1.5*(quantile(as.numeric(datos$cantidad),probs=0.75)-quantile(as.numeric(datos$cantidad),probs=0.25))


grafico<-datos %>% mutate(cantidad=round(as.numeric(cantidad),0),valor=round(as.numeric(valor),0))%>% filter(valor<atipicovalor)%>% filter(cantidad<atipicocantidad)%>% ggplot(aes(x=valor,y=cantidad))+geom_hex()

ggplotly(grafico)
```

```{r,echo=FALSE}
cor(as.numeric(datos$cantidad),as.numeric(datos$valor))
```

 A continuación nos enfocamos en la variable "aduana", que hace referencia al lugar dentro del Uruguay que se realizó el acto de incautar. Como primer paso se investigó de que manera se distribuyen las incautaciones totales dentro del territorio nacional. Sucesivamente, nos interesó saber el destino de cada uno de estos actos, sabiendo también el origen.

```{r,echo=FALSE,fig.cap="Hay una clara mayor cantidad de incautaciones en las aduanas del este y norte, se debe al mercado con el pais fronterizo Brasil, el cual se diferencia claramente de las aduanas del oeste"}
library(forcats)
datos %>% group_by(aduana) %>% summarise(conteo=n()) %>% ggplot(aes(x=fct_reorder(aduana,conteo),y=conteo))+geom_col(fill="cyan",colour="black")+theme(axis.text.x = element_text(angle = 90, vjust=0.5, size = 8))+labs(y='Cantidad de incautaciones',x='Aduana')
```

```{r,echo=FALSE,fig.cap="En el grafico se puede observar claramente como la mayor cantidad de incautaciones de dan en las aduanas del este y norte, las de procedencia brasilera. Y como tambien por parte de argentina pasa lo mismo, pero con aduanas del oeste, en cuanto a las incautaciones provenientes de EEUU todas son incautadas en Carrasco algo que puede tener que ver con el tipo de bien y el nivel adquisitivo"}
tabla2 <- subset(data.frame( table(datos$pais_procedencia)),Freq>1000)
aduanas <- subset(datos, pais_procedencia %in% tabla2$Var1)
tabla2<- data.frame( with(aduanas, table(aduana, pais_procedencia) ) )

tabla2<- tabla2%>%
  group_by(aduana)%>%
  filter(Freq > 300)


ggplot(tabla2) + geom_tile(aes(x=aduana, y=pais_procedencia, fill=Freq,width = 1, height = 0.8))+ theme(axis.text.x = element_text(angle = 90, vjust=0.5, size = 8))+scale_fill_gradient(low="white",high="blue")+labs(y="Pais de procedencia",x="Aduana")
```

 Como último objetivo, decidimos investigar el estado en el que se encuantra cada incautación, intentando observar cuál infracción demora más tiempo en resolverse.

```{r,echo=FALSE,fig.cap=""}
datos %>% group_by(infraccion,estado_incautacion) %>% summarise(conteo=n())
tabla<-data.frame(estado=c("Contencioso Final","Contencioso Inicial","Falsificacion","Ingresado","Valorador","Contencioso Final","Contencioso Inicial","Falsificacion","Ingresado","Valorador","Contencioso Final","Contencioso Inicial","Falsificacion","Ingresado","Valorador","Contencioso Final","Contencioso Inicial","Falsificacion","Ingresado","Valorador"),infraccion=c("Abandono","Abandono","Abandono","Abandono","Abandono","Contrabando","Contrabando","Contrabando","Contrabando","Contrabando","Falsificacion","Falsificacion","Falsificacion","Falsificacion","Falsificacion","Receptacion","Receptacion","Receptacion","Receptacion","Receptacion"),Freq=c(17362,399,365,438,2,54169,2090,1004,416,314,101,0,3,0,0,129,0,0,0,0))
ggplot(tabla,aes(x=estado,y=infraccion,fill=Freq))+geom_tile()+scale_fill_gradient(low="white",high="grey")+geom_text(aes(label=Freq))
```

 Al terminar con la exploración, el siguiente paso fue crear una Shiny web App con el objetivo de transmitir de una manera amigable con el usuario las principales exploraciones conseguidas.

###link

 Dentro de la app, lo primero que se quiso comunicar fue información exclusiva de cada tipo de incautación. La forma de lograr esto fue incorporar un menú desplegable, de donde el usuario puede elegir el tipo de incautación que más le interese. Se muestran dos gráficos con respecto a ellos. El primero es similar a la evolución total de incautaciones realizada anteoriormente , pero especifico para cada tipo de incautación. Y el segundo permite visualizar de qué países provinieron esas incautaciones.

 En el siguiente panel, se observa la cantidad total de incautaciones según la infracción realizada, permitiendo observar individualemente la evolución de cada una de ellas.

 Más adelante, se permite delimitar el rango de valores que se quieren obervar dentro del gráfico que muestra las incautaciones que ha realizado cada aduana durante los últimos años. Es una gran forma de observar en qué aduanas se concentran las incautaciones de mayor o menor valor.

 Para finalizar, se agregó el gráfico que relaciona valor y cantidad de artículos, pudiendo seleccionar según cuál variable categorica se pretende pintar el interior. Solo se seleccionaron las variables que el gráfico resultante permitiera sacar algún tipo se conclusión. 


 Luego de esta exploración pudimos observar como la aparicion del covid-19 no disminuyo la cantidad de incautaciones, sino que hasta aumentaron en gran medida en comparacion con el 2019, tambien que la mayoria son de un muy bajo valor,  una clara mayor cantidad de incautaciones de procedencia brasileña en comparacion con el otro pais fronterizo(Argentina), lo cual indica un mayor mercado ilegal o un mayor control por parte de las autoridades en las aduanas del este.


